【裁判字號】    91,訴,245
【裁判日期】    920805
【裁判案由】    返還無權占有房屋
【裁判全文】
臺灣花蓮地方法院民事判決  九十一年度訴字第二四五號
    原      告    丙○○
    訴訟代理人    甲○○
                  廖學忠律師
    被      告    乙○○      .
    訴訟代理人    曾泰源律師
    複  代理人    黃健弘律師
右當事人間請求返還無權占有房屋事件，本院判決如左：
    主    文
被告應將附圖所示之土地內Ａ貨櫃屋、Ｂ鐵皮屋拆除，將紅色所示土地返還原告。
訴訟費用由被告負擔。
本判決於原告以新台幣壹拾萬元供擔保後，得假執行。但被告如於假執行程序實施前
，以新臺幣參拾萬元為原告預供擔保，得免為假執行。
    事    實
甲、原告方面：
  一、聲明：除假執行擔保金額外，如主文所示。
  二、陳述：
    １、係爭土地花蓮縣壽豐鄉○○段一三七地號，原由訴外人許阿振於六十二年十
        月十二日向花蓮縣政府承租造林租期十年，後七十一年十月十二日受讓與陳
        秋金續約租期十年，八十年十月十二日又由原告承受續約租期仍為十年，迄
        八十九年十月十二日續約，租期至九十八年十月十一日止，有花蓮縣政府核
        准之各項租約可證，可見被告無權占有係爭土地。
    ２、被告稱係爭土地五十五年間即為其岳父承租造林，顯為不實；其所提出之五
        十五年四月十五日花蓮縣政府公有山坡地整理預繳費用繳納通知書，所標示
        之土地為壽豐鄉○○段鹽寮坑小段兩筆地號，應位於壽豐鄉水漣村或鹽寮村
        ，而係爭土地位於壽豐鄉○○段（現改為山嶺段）二者不同。
    ３、本件被告無權占有係爭土地（對法院測量之結果無意見），侵害原告承租權
        之行使，故主張民法一八四條侵權行為及九六二條請求被告返還土地，並同
        時依據租約花蓮縣政府有交付租任務之義務，主張代位花蓮縣政府主張所有
        物返還請求權，以代交付。
  三、證據：提出租約等為證，併請求測量被告實際占有之範圍。
乙、被告方面：
  一、聲明：駁回原告之訴及假執行之聲請，並供擔保免予假執行。
  二、陳述：
    １、係爭土地於五十五年由被告之岳父承租造林，非原告承租管理，有五十五年
        四月十五日花蓮縣政府公有山坡地整理預繳費用繳納通知書可證。
    ２、原告從未於係爭土地上佔有造林，於八十九年十一月十三日花蓮縣壽豐鄉公
        所通知會勘增劃編為原住民保留地可證。
    ３、如原告八十年就承租，當時就該知道被告在使用，所以請求權時效消滅。關
        於測量結果無意見。
  三、證據：預繳費用繳納通知書、花蓮縣壽豐鄉公所函等影本為證。
    理    由
一、原告主張之花蓮縣壽豐鄉○○段一三七地號承租地與被告實際占有之土地，究竟
    是否為同一土地，訴訟初期兩造各自陳述，經本院會同雙方及花蓮地政事務所兩
    度進行測量確定如附圖紅色標線所示範圍確實位於花蓮縣壽豐鄉○○段一三七地
    號，此有測量圖於卷可參，並為雙方所不爭執，堪以認定。
二、係爭土地為花蓮縣政府所有，而為原告所承租，亦有租約為憑，尚待釐清者，係
    被告有權占有與否，被告之爭執重心有二：一為被告之岳父承租在先，原告之租
    約違法取得，二為被告為原住民一直占有係爭土地，所以壽豐鄉公所會勘是否增
    列為原住民保留地。經查：
  １、被告其所提出之五十五年四月十五日花蓮縣政府公有山坡地整理預繳費用繳納
      通知書，所標示之土地為壽豐鄉○○段鹽寮坑小段兩筆地號，是位於壽豐鄉水
      漣村或鹽寮村，而係爭土地位於壽豐鄉○○段（現改為山嶺段）二者不同，而
      且所標示的是兩筆地號，而不具體，本院無由為對被告有利之認定，此部份被
      告之抗辯不足採信。
  ２、被告所聲請改列係爭土地為原住民保留地部分，被告亦當庭陳明仍在處理中尚
      未辦好（參見一審卷八六頁），自不能僅憑鄉公所會勘查證之通知函，作為占
      有權利之依據，被告此部份之抗辯亦無理由。
三、原告主張之民法一八四條侵權行為及九六二條請求被告返還土地，被告抗辯時效
    消滅有承租契約之始期及本件訟爭之起訴時間供參，原告並未就知悉被告侵害之
    時間點提出證據以資釐清，應認為被告之抗辯為有理由。但原告另主張代位花蓮
    縣政府請求被告拆屋還地而交付原告者，有花蓮縣政府核准之租約於卷可參，而
    被告無權占有業經認定如上，原告此部份之請求應為有理由。兩造均陳明願供擔
    保，請求宣告假執行、免予假執行，核無不合，爰各自酌定相當之擔保金額，予
    以准許。
四、據上論結，本件原告之訴為有理由，依民事訴訟法第七十八條、第三百九十條第
    二項、第三百九十二條，判決如主文。
中      華      民      國    九十二    年      八      月      五      日
                        臺灣花蓮地方法院民事庭
~B法      官  陳心弘
右正本証明與原本無異。
如對本判決不服，應於送達後廿日內，向本院提出上訴狀（應抄附繕本）。
~B法院書記官  吳金寶
中      華      民      國    九十二    年      八      月      五      日


司法院資訊處製作；財團法人民間司法改革基金會備份。
